臺灣高等法院高雄分院民事裁定
111年度抗字第217號
抗  告  人  蔡玟文  



相  對  人  何琬婷  
上列抗告人因與何琬婷間損害賠償事件，對於中華民國111年6月
28日臺灣橋頭地方法院110年度訴字第841號所為裁定提起抗告，
本院裁定如下：
    主  文
抗告駁回。
抗告費用由抗告人負擔。
    理  由
一、抗告意旨略以：抗告人於民國111年6月6日收受原審法院110
    年度訴字第841判決正本後，係於同年月24日始委託律師上
    訴，既已於上訴狀內載明具體上訴理由，且陳明「裁判費待
    裁定後命補繳」之內容，可認抗告人暨委任律師已陳明無法
    確認上訴之訴訟標的價額，故非故意延滯訴訟方未於上訴法
    定期限屆至前繳納上訴費用。再者參照民事訴訟法第471條
    第1項之規定，上訴第三審既仍可給予於20日內方提出上訴
    理由狀之機會，基於舉重明輕之法理，自應許上訴人於提起
    上訴後20日內補繳上訴費用，是參照最高法院94年度台抗字
    第982號裁判意旨及大法官第179號解釋理由書所闡明之內容
    ，原裁定以上訴人逾期未繳第二審裁判費用，駁回上訴人之
    上訴，自有未合，爰依法抗告請求撤銷原裁定等語。
二、按因財產權訴訟向第二審法院上訴者，應依民事訴訟法第77
    條之16第1項之規定繳納裁判費，此為必備之程式，故上訴
    人提起第二審上訴，如未繳納裁判費，法院應定期間先命補
    正，逾期仍未補正者，法院應以裁定駁回之，民事訴訟法第
    442條第2項定有明文。但上訴人有律師為訴訟代理人，或依
    書狀上之記載可認其明知上訴要件有欠缺者，法院得不行民
    事訴訟法第442條第2項之程序，民事訴訟法施行法第9條亦
    有明定。即訴訟權之行使，應循法定程式，而有欠缺者，為
    顧及當事人未必具備訴訟法上之知識，方設補正之規定，以
    保障其權益。但當事人如已委任律師為訴訟代理人提起上訴
    ，繳納裁判費乃法定程式，應為其具律師資格之訴訟代理人
    所熟知；為避免延滯訴訟，民事訴訟法施行法第9條授與法
    院斟酌應否命補正之權，所為得不命補正之規定，於人民訴
    訟權之行使並無妨礙（司法院大法官釋字第179號解釋理由
    書意旨參照）。
三、經查：
　㈠本件相對人於原法院起訴請求抗告人應依侵權行為之法律關
    係，給付新臺幣（下同）100萬元本息，經原審法院審理後
    ，判決抗告人應給付相對人15萬元，而駁回相對人其餘之請
    求。抗告人不服提起上訴，聲明請求將原判決不利利抗告人
    之部分廢棄，並駁回該部分相對人第一審之訴暨假執行之聲
    請，有民事上訴暨上訴理由狀可稽，是本件上訴之訴訟標的
    金額為15萬元，相當明確。
　㈡又抗告人於原法院委任律師為訴訟代理人，原法院111年5月3
    1日宣判後，於111年6月6日送達判決正本予抗告人之訴訟代
    理人，有送達證書可參（見原審卷第271頁），抗告人委任
    原審相同律師中之一人為訴訟代理人，並於111年6月23日具
    狀提起上訴，有前揭民事上訴暨上訴理由狀、委任狀可憑，
    足見抗告人於原法院委任律師起訴並經原法院判決後，仍委
    任相同律師提起第二審上訴，且依其上訴聲明所示，抗告人
    聲明不服之範圍明確，即對原判決命其給付15萬元之不利部
    分提起上訴，上訴「金額」明確，即應遵循法定程式預納第
    二審裁判費2,325元，此為具備訴訟法專業之訴訟代理人所
    知悉，且明知未繳納上訴審裁判費，上訴要件有欠缺。上訴
    人徒於上訴暨上訴理由狀中載明「裁判費待裁定後命補繳」
    後稱無法確認上訴之訴訟標的「價額」云云，自無足取。
　㈢抗告人雖引舉重以明輕之平等原則法理，主張應依民事訴訟
    法第471條第1項規定意旨，有使抗告人提起上訴後於20日內
    補正繳納上訴費用之機會，原法院未給予充分得自動繳納之
    期間，自有不當云云。惟查，民事訴訟法第471條就上訴第
    三審案件，固明定於提起上訴後20日內可補提上訴理由書於
    原第二審法院，惟此乃係因第三審為法律審，而第三審上訴
    理由書之提出，係第三審上訴之合法要件，又理由書之撰寫
    ，須詳閱全部卷宗及第二審判決，為使當事人有餘裕撰擬上
    訴理由書以保護其正當權益而所設特別規定，難認為事實審
    之第二審上訴亦應作相同之解釋，何況本件上訴訴訟標的「
    金額」既明確，所需繳納之金額亦僅2,325元，客觀上尚無
    不能於法定上訴期間20日內繳納之情事，抗告人卻未於上訴
    時併予繳納第二審裁判費，經相當期間迄至上訴期滿111年6
    月27日仍未繳納，遲至提起本件抗告時始補正裁判費，有原
    法院民事查詢簡答表、收費處簡復表及抗告狀可證。原法院
    不命抗告人補正，逕予裁定駁回其上訴，依法並無不合。
四、綜上，抗告人遲至111年6月30日收受原審法院所為駁回上訴
    之原裁定後，始於抗告時繳納前揭上訴裁判費，既逾上訴期
    間，抗告人稱其並無意圖延滯訴訟之情事，尚難採之。再者
    ，司法院大法官釋字第179號解釋既認定民事訴訟法施行法
    第9條規定，與人民訴訟權之行使及人民在法律上地位之平
    等並無妨礙，原裁定引用民事訴訟法施行法第9條規定，裁
    定駁回抗告人之上訴，依法有據。抗告人稱原法院未先裁定
    命補正、未給予充分自動繳納上訴費用之期間云云，實難憑
    採。從而，抗告意旨指摘原裁定不當，求予廢棄，為無理由
    ，應予駁回。
五、據上論結，本件抗告為無理由，爰裁定如主文。
中　　華　　民　　國　　111 　年　　7 　　月　　26　　日
                            民事第二庭    
                                審判長法  官  黃國川　　
                                      法  官  何佩陵　　
                                      法  官  李怡諄　
以上正本證明與原本無異。
本件不得再抗告。
中　　華　　民　　國　　111 　年　　7 　　月　　26　　日
                                      書記官  梁美姿